【裁判字號】    99,家聲,226
【裁判日期】    990602
【裁判案由】    變更子女姓氏
【裁判全文】
臺灣板橋地方法院民事裁定             99年度家聲字第226號
聲  請  人  甲○○
法定代理人  乙○○
上列當事人間請求變更子女姓氏事件，本院裁定如下：
    主  文
聲請人甲○○之姓氏准予變更為母姓之「楊」姓。
聲請程序費用由聲請人負擔。
    理  由
一、按有下列各款情形之一，法院得依父母之一方或子女之請求
    ，為子女之利益，宣告變更子女之姓氏為父姓或母姓：一、
    父母離婚者。二、父母之一方或雙方死亡者。三、父母之一
    方或雙方生死不明滿三年者。四、父母之一方顯有未盡保護
    或教養義務之情事者。民法第1059條第5 項有明文規定。姓
    氏屬姓名權而為人格權之一部分，具有社會人格之可辨識性
    ，與身分安定及交易安全有關外，姓氏尚具有家族制度之表
    徵，故賦予父母之選擇權，惟因應情勢變更，倘有事實足認
    變更子女之姓氏對其有利時，父母之一方或子女自得請求法
    院宣告變更子女之姓氏為父姓或母姓。
二、本件聲請意旨經審理後略以：聲請人之父母周偉民、乙○○
    於民國96年1 月29日經鈞院以95年度婚字第1081號裁判離婚
    ，並約定聲請人權利義務之行使及負擔由母親任之確定在案
    。聲請人父親於離婚後從未給予聲請人任何扶養費用及付出
    關心，且已於98年6 月10日再婚，並育有一子，更不可能對
    聲請人有任何關心，聲請人與父親亦不認識，雙方生活上無
    任何交集或親情存在。聲請人自幼即與母親共同生活，由母
    親及其家族成員共同扶養照顧，聲請人母親家族在聲請人成
    長時自我認同發展中，產生絕大影響力，故聲請人與母親姓
    氏不同，在其環境成長、生活下，會造成聲請人心智偏差、
    難融入母親家族，若維持父姓，將不利於小孩往後成長的身
    心健全發展，爰依法聲請變更姓氏從母姓等語。
三、經查，聲請人所主張之上開事實，業據其提出戶籍謄本3 紙
    、本院95年度婚字第1081號民事判決影本暨確定證明書影本
    1 紙為證，並與聲請人母親乙○○到院所陳相符（參見本院
    99年5 月25日非訟事件筆錄），是已堪信為真實。本院審酌
    上情，認聲請人之生父母業已離婚，而聲請人父親自始對於
    聲請人皆未曾聞問及扶養，可認變更現有姓氏對聲請人較為
    有利，是聲請人本件請求，經核並無不合，依法應予准許，
    爰裁定如主文所示。
四、依家事非訟事件處理辦法第2 條第2 項、非訟事件法第122
    條第3 項，裁定如主文。
中    華    民    國    99    年     6    月    2     日
                  家事法庭  法  官  毛崑山
上列正本證明與原本無異。
如不服本裁定應於送達後10日內向本院提出抗告狀，並應繳納抗
告費新臺幣1,000 元。
中    華    民    國    99    年     6    月    2     日
                            書記官  廖宮仕

司法院資訊處製作；財團法人民間司法改革基金會備份。
